【裁判字號】    89,易,888
【裁判日期】    900613
【裁判案由】    竊盜
【裁判全文】
臺灣花蓮地方法院刑事判決                        八十九年度易字第八八八號
    公  訴  人  臺灣花蓮地方法院檢察署檢察官
    被      告  丙○○
右列被告因竊盜案件，經檢察官提起公訴（八十九年度偵字第二九七三號），本院判
決如左︰
    主  文
丙○○無罪。
    理  由
一、公訴意旨略以：被告丙○○係行政院國軍退除役官兵輔導委員會甲○○○○院（
    下稱甲○○○○院）之護理佐理員（下稱護佐，起訴書誤載為護理佐），於民國
    八十九年七月二十五日二十三時許，趁病患即被害人乙○○熟睡時，意圖為自己
    不法之所有，伸手竊取乙○○口袋之新台幣（下同）一萬元。因於行竊中，驚醒
    乙○○，丙○○乃改稱係向乙○○借錢花用，因認被告涉犯刑法第三百二十條第
    一項之竊盜罪嫌云云。
二、按犯罪事實應依證據認定之，無證據不得推定其犯罪事實；又不能證明被告犯罪
    者，應諭知被告無罪之判決，刑事訴訟法第一百五十四條、第三百零一條第一項
    分別定有明文。再按告訴人之告訴，係以使被告受刑事訴追為目的，是其陳述是
    否與事實相符，仍應調查其他證據以資審認（最高法院五十二年台上字第一三○○號判例參照）。又事實之認定，應憑證據，如未能發現相當證據，或證據不足
    以證明，自不能以推測或擬制之方法，為裁判基礎（最高法院四十年台上字第八
    六號判例參照）。再者，認定不利於被告之事實，須依積極證據，苟積極證據不
    足為不利於被告事實認定時，即應為有利於被告之認定，更不必有何有利之證據
    （最高法院三十年上字第八一六號判例）；而所謂「積極證據足以為不利被告事
    實之認定」係指據為訴訟上證明之全盤證據資料，在客觀上已達於通常一般之人
    均不致於有所懷疑，而得確信被告確曾犯罪之程度，若未達到此一程度，而有合
    理懷疑之存在時，即無從為有罪之認定（最高法院七十六年台上字第四九八六號
    判例）。
三、訊據被告固然坦承其在甲○○○○院擔任護佐，乙○○為該院第六病房內之病患
    等情不諱，惟堅決否認其涉前開公訴人所指之罪嫌，辯稱：我在八十九年七月二
    十五日值小夜班（即下午三點半到晚上十一點半），值班時我負責照顧病人的飲
    食、吃藥，並注意他們的病情，我負責甲○○○○院六、七病房，六、七病房內
    有將近三百個病人，乙○○是第六病房裏的病人，我沒有去偷他的錢；乙○○當
    時病情並不穩定，也曾經與其他病患起衝突等語。
四、本件公訴人認被告涉犯右揭罪嫌，無非以乙○○於警訊中之指稱，及乙○○病歷
    、甲○○○○院調查報告書研判分析欄內之記載（其內載乙○○罹有慢性精神病
    ，本身平日口齒清晰、意識清楚，尚能自理生活，且與被告並無私人恩怨，斷無
    誣陷之理）等，作為認定被告涉有本件罪嫌之依據。經查：
  (一)被害人乙○○於八十九年八月二日在甲○○○○院經醫院人員訪談時稱：約在七
    月二十日凌晨二時許，我發現有人摸我右邊褲子的口袋，一萬元整數沒有了，只
    剩下五十多元零錢，我驚醒後就看到被告丙○○站在我床鋪右邊，被告說：先借
    我週轉一下，過幾天還你，就拿走一萬元了；復於八十九年八月四日在醫院接受
    訪談時稱：確切的時間應該是七月二十五日晚上十一點左右云云（警訊卷二三至
    二五頁），另於同年九月一日接受警方偵訊時則陳稱：（問：你向甲○○○○院
    人員供訴丙○○偷拿你的錢，是否真實？）我當時沒吃藥，頭腦昏沉沉，起床發
    現錢不見了，所以我以為是丙○○拿去了，後來在床下找到我掉的錢，我在八十
    九年七月二十一日上午五時許發現錢不見的，在八十九年七月二十六日病房座談
    會時我提出反應，在我向醫院提出報告時我的錢還沒有找到，我掉的錢還沒有找
    回來，（為何你剛才說錢在床鋪底下找到了？）因為丙○○在外欠債二十幾萬，
    很可憐，我希望原諒他，不要讓他沒工作，我想保護他，所以才這麼說的；我的
    錢是在八十九年七月二十五日晚上不見的，當天晚上十一時許丙○○摸我口袋，
    並拿我的錢，我醒來發現丙○○拿我的錢，我問他為何拿我的錢，丙○○說我賭
    博欠錢先借給我用，丙○○用二隻手指伸進口袋將我的錢一萬元夾出來，（丙○○還你錢了嗎？）前二天還我了云云（警訊卷四至七頁），可見被害人乙○○在
    醫院訪談時對於錢失竊之時間所述前後不一，在警訊時則對於丙○○有無竊其現
    金一萬元乙事亦有陳述前後不一致之瑕疵，其指訴顯有瑕疵，且無其他積極證據
    可以佐證其指訴與事實相符。
  (二)乙○○為甲○○○○院之病患，於六十九年左右（當時乙○○三十九歲）開始有
    被害妄想及自殺意念，曾住進台北榮總精神科兩次，但出院後不肯合作服藥，病
    情起伏不定，七十年八月因再度出現類似症狀及自殺意念，遂送進甲○○○○院
    至今，目前乙○○日常生活可自理，個人財物也可自理；事發當時其意識清晰，
    情緒易波動，沒有明顯妄念或幻覺，偶有衝動行為；於九十年三月二十二日檢查
    其精神狀態發現其意識清晰，焦躁不安，被害意念，情緒波動，易怒，憂鬱意念
    ，想死念頭，屬雙極性情感型精神病，混合型，鑑定結果認為乙○○平日情緒波
    動度大，但仍能處理自己的事物，在病情較穩定時，無明顯精神障礙現象，目前
    病患病情不穩定，屬於再度發病的初期等情，有甲○○○○院九十年四月四日函
    及所附精神狀況鑑定書各一份在卷可稽（本院卷七至九頁），上述鑑定書及甲○○○○院對被告涉嫌竊盜調查報告書（警訊卷十九頁參照）中雖均載乙○○在案
    發當時意識清晰，能自理個人財物等情，但此二份報告均係針對乙○○之精神狀
    況所作之分析研判，並不能做為被害人乙○○指訴與事實相符之佐證。
五、綜上所述，本件被害人乙○○之指訴有前後不一之瑕疵，且無其他證據可佐證其
    指訴與事實相符，自不能僅憑被害人有瑕疵之指訴，據論被告有竊盜犯行，是本
    院認為綜合本案全盤證據資料，在客觀上尚未達於通常一般之人均不致於有所懷
    疑，而得確信被告確曾犯罪之程度，此外，再經本院依職權調查結果後，亦無其
    他確切之證據足認被告涉有本件犯行，依據前述說明，自應對被告為無罪之諭知
    。
據上論斷，應依刑事訴訟法第三百零一條第一項判決如主文。
中      華      民      國      九十      年      六    月      十三    日
                                臺灣花蓮地方法院刑事庭
                                    法  官  楊  碧  惠
右正本證明與原本無異。
如對本判決不服，應於送達後十日內，向本院提出上訴狀。（應抄附繕本）告訴人或
被害人如對於本判決不服者，應具備理由請求檢察官上訴，其上訴期間之計算係以檢
察官收受判決正本之日期為準。
                                    法院書記官
中      華      民      國      九十      年      六    月      十五    日


司法院資訊處製作；財團法人民間司法改革基金會備份。
